臺灣彰化地方法院民事裁定
110年度輔宣字第26號
聲  請  人  許琍羚  


相  對  人  黃宥榛  

關  係  人  黃炷宏  

            黃筱筑  
上列聲請人聲請輔助宣告事件，本院裁定如下：
    主    文
宣告黃宥榛（女、民國00年0月00日生、身分證統一編號：Z0000
00000號）為受輔助宣告之人。
選定許琍羚（女、民國00年0月00日生、身分證統一編號：Z0000
00000號）為受輔助宣告之人之輔助人。
聲請程序費用由受輔助宣告之人負擔。　　 
    理    由
一、聲請意旨略以：聲請人許琍羚為相對人黃宥榛之母，相對人
    邊緣性智能，知覺組織能力差，認知功能偏低，造成多次遭
    他人利用亂借款及被詐騙，而損失為數不少之金錢，其為意
    思表示或受意思表示，或辨識其意思表示效果之能力顯有不
    足，有戶籍謄本、彰化基督教醫療財團法人二林基督教醫院
    診斷書等件為證。爰聲請准予裁定相對人為受輔助宣告之人
    ，並選定聲請人為受輔助宣告之人之輔助人等語。
二、按對於因精神障礙或其他心智缺陷，致其為意思表示或受意
    思表示，或辨識其意思表示效果之能力，顯有不足者，法院
    得因本人、配偶、四親等內之親屬、最近1年有同居事實之
    其他親屬、檢察官、主管機關或社會福利機構之聲請，為輔
    助之宣告，民法第15條之1第1項定有明文。次按受輔助宣告
    之人，應置輔助人；法院為輔助之宣告時，應依職權就配偶
    、四親等內之親屬、最近1年有同居事實之其他親屬、主管
    機關、社會福利機構或其他適當之人選定一人或數人為輔助
    人；法院為前項選定前，得命主管機關或社會福利機構進行
    訪視，提出調查報告及建議。輔助之聲請人或利害關係人亦
    得提出相關資料或證據，供法院斟酌；法院選定輔助人時，
    應依受輔助宣告之人之最佳利益，優先考量受輔助宣告之人
    之意見，審酌一切情狀，並注意下列事項：㈠受輔助宣告之
    人之身心狀態與生活及財產狀況。㈡受輔助宣告之人與其配
    偶、子女或其他共同生活之人間之情感狀況。㈢輔助人之職
    業、經歷、意見及其與受輔助宣告之人之利害關係。㈣法人
    為輔助人時，其事業之種類與內容，法人及其代表人與受輔
    助宣告之人之利害關係。民法第1113條之1第1項、同條第2
    項準用第1111條、第1111條之1分別定有明文。
三、經查，聲請人主張之上開事實，業據其提出戶籍謄本、彰化
    基督教醫療財團法人二林基督教醫院診斷書等件為證，且經
    本院在鑑定人即衛生福利部彰化醫院醫師梁孫源前審驗相對
    人之精神狀況，相對人對本院訊問之內容大致能反應，其自
    承曾借款及被詐騙，但對於借款原因及相關細節無法詳細說
    明等情，有本院訊問筆錄在卷可按。又經本院囑託衛生福利
    部彰化醫院鑑定結果，認為：「㈠醫學上的診斷：憂鬱症、
    邊緣型智能。㈡日常生活狀況：1.日常生活活動：日常生活
    可自理。2.交通之能力：無顯著障礙。3.經濟活動能力：可
    自行外出購物，目前受憂鬱情緒影響，無法配合深入探討借
    貸、理財相關細節。4.社會性：對問答可回應，受憂鬱情緒
    影響，深入討論有困難。㈢身體狀態：無顯著異常。㈣精神狀
    態：1.意識/溝通性：意識清醒，一般對答可切題回答。2.
    記憶力：尚可。3.定向力：尚可。4.計算能力：尚可。5.理
    解‧判斷力：能回答一般日常生活議題，又憂鬱症狀影響，
    深入分析討論事件有困難。6.情緒：憂鬱、低落。7.行為：
    案母在場時話量少，鑑定中為出現怪異行為。8.語言：流暢
    。9.知覺：鑑定時無顯著幻覺。10.思考：無顯著妄想。11.
    心理衡鑑結果：(1)行為觀察：個案儀容整潔度不佳，精神
    差，表情愁苦無笑容，可維持一來一往之對話，話量偏少。
    測驗全程可留在位置上，專注可維持，完成動機中等，不會
    的題目會稍做嘗識，不輕易放棄。對於個案史可切提回應，
    但對於案情部份則拒絕回應，一直表示「不知道」或「不清
    楚」。整體而言配合度尚可，測驗結果應可正確反映個案之
    真實能力。(2)智能評估：全量表智商為邊緣型智能。(3)情
    緒症狀評估：健康性格習慣量表，個案自填結果顯示其作答
    相當可靠，自認心理不健康，實際作答結果顯示心理相當不
    健康，高估自己的心理健康，思考不符現實，疑心重，難以
    與人相處，絕望、空虛、悲傷、罪惡等感覺強，有死亡意念
    。貝克憂鬱量表，個案填表得分42，落入重度憂鬱的範圍，
    值得關注之作答如「我對於所發生的每件壞事都會」、「責
    怪我自己如果有機會我真的會去自殺」等等。㈤有關判斷能
    力判定之意見：對於管理處分自己財產有經常給予協助之必
    要。判定的根據：個案目前對於簡單日常對答可切題回答，
    單純日常所需可以表達，但對於需多步驟思考判斷的任務則
    因顯著憂鬱症狀及邊緣性智能影響，相關能力目前顯著下降
    ，但尚未到完全喪失程度，日常生活簡易的事件決定尚無顯
    著困難，但重大金融決定則需他人給予經常性的協助。㈥回
    復可能性說明：短期內回復的可能性不高，因個案憂鬱症狀
    已持續一段時間，經住院治療，目前仍有顯著憂鬱症狀，影
    響個人功能，短期內恢復至正常的機會不高。㈦鑑定判定及
    說明：1.基於受鑑定人因憂鬱症及邊緣型智能影響，其認知
    判斷能力及衝動控制能力出現顯著障礙，但未達喪失程度，
    以致個案對於管理處分自己財產有給予經常協助之必要，且
    短期內回覆之可能性不高。2.其障礙程度，個案辨別其意思
    表示效果之能力顯有不足，但尚未達到完全喪失之程度，可
    為輔助宣告。」等語，有該院成年輔助宣告鑑定書1份在卷
    可稽，堪認相對人因精神障礙或其他心智缺陷，致其受意思
    表示，或辨識其意思表示效果之能力，顯有不足。故聲請人
    聲請對相對人為輔助之宣告，為有理由，應予准許，爰宣告
    相對人為受輔助宣告之人。
四、本件相對人既經輔助宣告，業如前述，揆諸前揭規定，自應
    為其選定輔助人。又聲請人主張其與相對人之父親黃炷宏均
    同意由聲請人擔任相對人之輔助人等情，業經聲請人提出親
    屬系統表、同意書等件為證。本院審酌聲請人為相對人之女
    ，二人關係非常緊密，且二人同住一處，聲請人得就近保護
    及照顧相對人，故由聲請人任相對人之輔助人，應屬符合受
    輔助宣告之人之最佳利益，爰選定聲請人為輔助人。
五、爰依家事事件法第177條第2項、第164條第2項，裁定如主文
中　　華　　民　　國　　111 　年　　7 　　月　 　6　　日
                   家事法庭     法  官　黃楹榆
以上正本係照原本作成。
如對本裁定抗告，須於裁定送達後10日內向本院提出抗告狀，並
繳納抗告費新臺幣1千元。
中　　華　　民　　國　　111 　年　　7 　　月　 　6　　日
                                書記官　洪年慶